臺灣高等法院臺南分院刑事判決　　　　 96年度上易字第557號
上　訴　人
即　被　告　甲○○
選任辯護人　江信賢律師
　　　　　　蔡麗珠律師
　　　　　　曾靖雯律師
上列上訴人因侵占等案件，不服臺灣臺南地方法院95年度易字第
488號中華民國96年7月20日第一審判決（起訴案號：臺灣臺南地
方法院檢察署94年度偵字第1432號），提起上訴，本院判決如下
：
    主  文
上訴駁回。
    事  實
一、甲○○自民國91年12月11日起至92年3月31日止，受僱於乙○○在臺南縣永康市○○○路350號家樂福地下一樓賣場之
    「天玥文物坊」擔任店員，負責為乙○○販賣天珠、戒指、
    紫砂爐等宗教文物，為從事業務之人。詎甲○○基於意圖為
    自己不法所有及業務登載不實之概括犯意，明知上開商品，
    均須依照乙○○所規定之價格販售，竟利用其單獨販賣商品
    及收取帳款之機會，於附表所示時間，連續提高價額，使顧
    客戊○○等五人陷於錯誤，誤信甲○○哄抬後之售價，為「
    天玥文物坊」標示欲販售之商品原價，而購買附表所示商品
    。甲○○為掩飾其詐欺犯行，於顧客以刷卡方式付帳時（附
    表編號一、二、四、六），即擅自將「天玥文物坊」內等值
    之其他商品侵占入己（各該顧客購買金額及詐騙所得詳如附
    表所示），並於「天玥文物坊」總分類帳冊上，連續虛偽登
    載上開商品係出售或贈送予顧客。於顧客以現金方式付款時
    （附表編號三、五），則向乙○○低報顧客買售之價額，再
    將差額納為己有（詳細詐欺、侵占及業務登載不實犯行，如
    附表所載）。嗣甲○○離職後，顧客戊○○再次前往「天玥
    文物坊」購買同一商品時，發覺先前向甲○○購買時價格較
    貴，經詢問乙○○之妻沈明呻，始知受騙。乙○○、沈明呻
    發覺有異，陸續以電話聯絡其他顧客，查知共有顧客戊○○
    、丙○○、丁○○、己○○、庚○○等五人受騙。
二、案經乙○○告訴及臺南市警察局第三分局報請臺灣臺南地方
    法院檢察署檢察官偵查起訴。
    理  由
一、訊據上訴人即被告甲○○固坦承在上揭時間受僱於乙○○，
    在臺南縣永康市○○○路350號家樂福地下一樓賣場之「天
    玥文物坊」為店員，以販賣天珠、戒指、紫砂爐等商品為業
    ，惟矢口否認有詐欺等犯行，辯稱：92年1月17日（即附表
    編號一）伊休假，那天為農曆15日，伊休假去觀音山岩晃寺
    上香，因伊父親骨灰安置在該寺，且該寺僅有農曆初一及十
    五開放。另92年2月5日及2月6日（即附表編號三、四、五）
    那二日伊同樣休假，不在現場，因2月5日伊與家人陪伊前夫
    參加公司開工，開工完下午即前往苗栗，2月7日開始上班。
    其餘時間，伊雖在場，但因為在為期3個月之試用期間，伊
    不知如何販賣，老闆及老闆娘每日均在現場，商品賣價為老
    闆及老闆娘與顧客洽商的。總分類帳冊上之記載，僅有部分
    由伊登載，且伊均依照老闆或老闆娘指示登錄。伊係因檢舉
    老闆逃漏稅，因而遭到老闆夫妻懷恨在心而誣指云云。
二、本案經查：
（一）證人即告訴人乙○○於原審詰證稱：「（你是怎麼發現被
      告哄抬物價及侵占物品之行為？）4月1日沈明呻去交接時
      ，在下午4點多客人戊○○來店裡面買『藏草』，並問『
      觀音血珠手珠』價錢，結果他認為他有被哄抬價錢，與原
      先櫃台訂價不同，他買比較高之價錢，沈明呻發現事態嚴
      重後，一一打電話去追問有來店裡購買商品之客人，才發
      現被告有哄抬銷售價格，並將溢價所得金錢或是換成商品
      ，侵占入己」、「（哄抬後被告超賣之價金，有無交給你
      ？）沒有，是客人事後在講我們才知道。如果客人給現金
      ，被告就把溢價之現金拿走，如果客戶用刷卡，被告就把
      溢價部分之金額，以假藉出售其他商品名義，把溢價部分
      抵銷」、「（起訴書上所列被告侵占之商品，是否被告做
      了假帳後所得之商品，被告是拿回去還是放在店裡？）被
      告拿走作假帳所抵銷之物品，讓我誤認為這些東西是賣出
      去了，事實上這些東西是被被告侵占」、「（提示總分類
      帳冊，是何人所記帳？）是我太太沈明呻所記的」、「（
      （提示總分類帳編頁P21-27，後面這些帳，是何人所記帳
      的？）92年1月1、12日是我記的，因為那天我去代班，2
      、3、4、5、7、8、10、11、13、14、15、16、17、19、
      21、23一直到3月31日都是甲○○記帳的，4月1日是沈明
      呻記帳的」、「（甲○○記載帳目是否經過你授權？）是
      我要他販賣東西出去就要紀錄，哪一天賣出什麼東西都要
      照實記載」等語綦詳（參見原審卷一第109-110頁）。
（二）證人即告訴人之妻沈明呻於原審詰證稱：「（被告看店時
      ，都是一個人在還是有別人在？）剛開始我會教他們，後
      來都是一個人在櫃台」、「（起訴書所指賣出這些東西，
      你有無在場？）我沒有在場」、「（是否就只有被告一個
      人在場？）是的」、「（總分類帳是否當場賣完就當場記
      載，還是一天結束以後再全部記載一次？）有時候有客人
      在比較沒有辦法紀錄，但是一天結束就要把一天全部記載
      清楚」、「（被告在記帳時，就是寫這個時，你有無在場
      看被告記載？）沒有」、「（這個帳冊，你是每天看，還
      是多久看一次？）不一定，因為我們在高雄，所以沒有辦
      法每天看，但是小姐有叫貨，或是我們巡店巡到這裡就看
      ，大約一個禮拜看一次，或是有叫貨我們會常來」、「（
      你們如何發現被告有哄抬價格？超出定價販賣物品給客人
      ？）就是被告離職後，4月1日我回來站櫃，客人來店裡發
      現我們小姐報價與我所報價不同，才發現小姐報價比較高
      」等語（參見原審卷一第118-119頁）。
（三）依附表編號一、二所載「交付顧客商品名稱」，為被告販
      售予顧客戊○○等情，經證人戊○○於原審詰證稱：「（
      92年1月21日你在何時向被告購買如附表編號二所示之物
      品？）21日下午買的，這天我能確定」、「（認識老闆、
      老闆娘否？）不認識」、「（認識被告否？）認識，因為
      我是向他購買東西的」、「（你購買時是否都是被告一人
      看店？）是的，老闆、老闆娘都不在，兩次都是這樣子」
      、「（妳向被告購買東西之前，你認識被告否？）有的，
      他是我之前鄰居，認識他約兩年多，被告曾經來向我買麵
      過，他向我說他有在販賣這些東西，叫我過去看看，我去
      看了感覺不錯，才向他購買」、「（你購買這些東西時，
      東西上面有無價格標示？）有標示牌，因為我不識字，而
      且字太小，上面寫什麼我沒有注意看，我不知道標示牌上
      面是否標示售價」、「（你如何知道東西價格為何？）我
      問被告，被告告訴我的」、「（被告有無告訴你，這是他
      們公司所定價格？）他沒有告訴我這是公司的價格，他說
      他受僱於人，不能出價，這是公定價格」、「（你第一次
      去購買時，購買多少東西？）購買一個觀音手鍊、爐以及
      一包草等物」、「（有無送你「檀香油」？）沒有，我不
      知道什麼是『檀香油』」、「（提示94偵字1432卷附圖四
      、五、七[按指花珠及小金鋼杵]，被告有無送你這些東西
      ？）沒有」、「（第二次購買什麼東西？）項鍊、手珠、
      戒指各一，總共三樣東西」、「（你記得被告賣給你觀音
      手珠多少錢？）被告賣給我觀音手珠出價8千8百元，並說
      他是受僱於人不能出價」、「（第二次去購買雙龍項鍊價
      錢多少？）9千8百元，也是不能出價」、「（手珠呢？）
      1千8百元」、「（有無送你什麼東西？）沒有」、「（（
      提示94偵字1432卷附圖三、十三（按此指藏草、血珠中結
      項））被告有無送你這些東西？）沒有」等語明確（參見
      原審卷一第188-190頁）。
（四）附表編號三所載「交付顧客商品名稱」，為被告販售予顧
      客丙○○等情，經丙○○於原審詰證稱：「（在庭被告你
      是否認識？）認識」、「（92年2月5日你在何時，向被告
      購買起訴書附表編號三之『35MM項珠』、『煙貢粉』、『
      紫砂爐』等物品？）大約當天下午3、4點，因為時間太久
      了，我記不清楚」、「（你是否肯定92年2月5日確實是這
      一天？）其實日期我也不記得了，我只記得過年後」、「
      （乙○○、沈明呻二人在你購買天珠之前，你認識嗎？）
      不認識」、「（你為何到『天玥文物坊』買東西？）因為
      我弟弟丁○○之前有去買過一次，第二次他帶我去買，我
      去被告店裡只有看到被告及她先生、小孩這樣，沒有看到
      乙○○、沈明呻」、「（你如何確認？）因為我從被告口
      述說，老闆及老闆娘人在外縣市」等語綦詳（參見原審卷
      一第127-128頁）。
（五）附表編號四所載「交付顧客商品名稱」等商品為被告販售
      予顧客丁○○等情，經證人丁○○於原審詰證稱：「（你
      92年2月5日是否第一次去「天玥文物坊」購買東西？）不
      是，之前在他們在亞太量販時，我就跟「天玥文物坊」的
      老闆買過天珠了，後來搬到臺南縣永康市○○○路350號
      家樂福地下一樓賣場後，「天玥文物坊」有通知我，所以
      我才會去買」、「（你去買的時候，是否只有被告在場？
      ）是的」、「（你只購買了「藏草」、「觀音血珠手珠」
      打火機等，有無送你其他東西？）沒有」、「（那天之後
      有無再購買什麼東西？）有，都是跟被告購買的」、「（
      92年2月5日買血珠手珠是購買一條還是二條？）一條」、
      「（你記得「觀音血珠手珠」一條多少錢？）1萬5千元」
      、「（為何知道是1萬5千元？）上面有標示牌，標價1萬5
      千元」、「（請回想，你天珠確實是向被告購買的？）我
      可以發誓，我確定是向被告購買的，不會誤認，而且我2
      月5日下午又帶我二哥丙○○去向被告購買，我也曾經帶
      我大哥過去，但我大哥沒有購買，所以不會誤認」等語綦
      詳（參見原審卷一第200-201頁）。
（六）附表編號五所載「交付顧客商品名稱」等商品為被告販售
      予顧客己○○等情，經證人己○○於原審詰證稱：「（你
      在92年2月6日何時向何人買觀音血珠、紫砂爐、藏草？）
      詳細時間我忘記了，應該是下午左右去跟在庭被告買的」
      、「（你怎麼認識被告的？）因為我常常去家樂福，而且
      我對天珠也蠻好奇的，我就去詢問，因此認識被告，我有
      時候去家樂福時，都有陸續跟被告買一些幾千元、幾百元
      小東西，還跟被告聊天」、「（你是付現還是刷卡？）現
      金。我本來要刷卡，當時我跟被告殺價，但是無法殺價，
      後來我跟被告說不然我付現，請被告算便宜一點，後來我
      就去提款機提現給被告」、「（你去店裡買天珠時，是否
      都只有看到被告，還是有其他的人？）我看過被告，還有
      看過被告先生一、二次，被告不在時，老闆、老闆娘也會
      代班」、「（你所買天珠等物，是否都是跟被告買的，還
      是有跟其他的人買？）他們店裡我都是跟被告買的，其他
      的我是在別家店買的」、「（92年2月6日你去買觀音血珠
      時，上面有無標價？）沒有。我買兩串血珠上面都沒有標
      價，因為被告跟我說才剛串好，所以沒有標價」、「（你
      有無問被告為何沒有標價？）有，我問被告，被告說是昨
      天剛串好，所以沒有標價」等語明確（參見原審卷二第47
      -50頁）。
（七）另附表編號六所示之買受人庚○○雖因已於93年6月3日死
      亡，而無法到庭接受詰問，惟按「被告以外之人於審判中
      死亡者，其於檢察事務官、司法警察官或司法警察調查中
      所為之陳述，經證明具有可信之特別情況，且為證明犯罪
      事實之存否所必要者，得為證據」，刑事訴訟法第159條
      之3第1款定有明文。而依證人即負責製作庚○○警詢筆錄
      之警員魏國展於原審結證稱：「（提示警卷第26頁，警訊
      中你問庚○○，你是如何知道遭該專櫃小姐甲○○以高價
      販賣項珠及大鼓血珠給你，你為何會問這個問題？）因為
      庚○○跟我講的，當初我們會找這些證人，是老闆提供帳
      冊及顧客資料給我們」、「（庚○○筆錄上所記載之內容
      是否都是他自己講的？）都是他自己講的」、「（你們有
      無指導庚○○如何回答？）沒有。因為天珠價錢我不知道
      」、「（你們有無逼庚○○要怎麼講？）沒有」等語（參
      見原審卷二第45頁），足見證人庚○○於警局陳述，均出
      於其所自願，並無任何外力介入，已符合「有可信之特別
      情況」，且庚○○指稱92年2月13日有無向被告購買商品
      及購買商品之項目等語，又為證明被告甲○○犯罪事實存
      否所必要，依刑事訴訟法第159條之3第1款規定，此部分
      證詞得採之為憑。而依證人庚○○於警局指證：「（你是
      如何知道遭該專櫃小姐甲○○以高價販賣項珠及大鼓型血
      珠給你？請詳說明？）是該天玥文物專櫃老闆打電話問我
      有無該至專櫃購買項珠及大鼓型血珠、項珠、觀音血珠、
      噴火槍等各1只、扁血珠戒指5只、八卦戒指5只、半面戒2
      只、血珠戒4只、血珠15只、但我跟老闆說我只買項珠40
      ㎜1只13萬元及大鼓型血珠1只1萬8千元，另噴火槍是送我
      的，但經我與該專櫃老闆核對我買之東西後，該老闆並對
      我說項珠40㎜1只定價是6萬8千元，另大鼓型血珠1只定價
      是賣1萬2千元，並向我說該專櫃小姐是有以高價賣你，並
      賠多收之5萬6千元後，我才知道被專櫃小姐以高價販賣項
      珠及大鼓型血珠等語，堪認附表編號六所載「交付顧客商
      品名稱」等商品亦為被告販售予顧客庚○○。
（八）是被告於原審及本院辯稱：其上班時間，老闆及老闆娘每
      日均在現場，商品均由老闆及老闆娘與客人洽商云云，顯
      不足採，況被告於警詢時即已供稱：「（該專櫃老闆多久
      至該專櫃查帳？如何結帳？）有時天天去或二、三天才去
      一次。老闆來專櫃時就當場結帳及點貨並補貨」等語，亦
      可證被告於法院審理時翻異前供，應係卸責之詞，而不可
      採。此外復有戊○○、丁○○及庚○○刷卡購物時之簽帳
      單、實際交易商品確認書、「天玥文物坊」之總分類帳、
      營業額日報表、底價表等附卷可資參佐。
（九）被告雖另辯稱附表編號一、三、四、五等3日休假，未在
      賣場，商品並非其販賣，於原審並聲請傳喚證人即龍崎觀
      音山岩晃寺主持王天木、該寺師父蔡明正、前夫鄭金柱、
      女兒楊宜佳及前夫老闆王世章等人為證，於本院審理庭則
      自行帶證人李淑惠到場作證。經查：
      (一)證人即龍崎觀音山岩晃寺主持王天木於原審結證稱：「
        （在庭被告你認識否？）認識」、「（92年1月17日被
        告有無去你廟裡？）沒有印象」、「（是否初1、15 才
        開放？）平常都有人去燒香」、「（安置古灰塔是否初
        1、15才開放？）不一定，給信徒方便，隨時都會開放
        」、「（被告問：農曆12月15日即國曆92年1月17日，
        我有去看你，你有無印象？）我沒有印象，信徒太多了
        ，現在想不起來」等語，又岩晃寺師父蔡明正於原審結
        證稱：「（是否認識在庭的被告？）認識很久了」、「
        （92年1月17日你有無在岩晃寺裡面？）沒有印象」等
        語（參見原審一卷第194-195、197頁）。上開二證人均
        證稱認識被告，但均無法證明被告確於92年1月17日有
        至該寺，且被告所稱岩晃寺僅於每月農曆初1及15開放
        云云，亦不實在。另被告於本院審理庭自行帶證人李淑
        惠到場作證，證人李淑惠固結證稱：「92年1月17日被
        告與我去岩晃寺上香，之後到關廟的菩提寺，在該寺坐
        一下，回來已經晚上9點多了」等語（見本院卷第86頁
        ）。查證人李淑惠上開之證述，固係被告所辯伊於92年
        1月17日休假，沒有在「天玥文物坊」看店之重要證人
        ，惟查被告何以自警詢、原審偵審中均未提及此重要證
        人，於本院準備程序及第一次審理期日亦未提及，竟於
        本院最後審理期日自行帶證人李淑惠到庭作證？而證人
        李淑惠固為上開之證述，但與前揭證人即岩晃寺主持王
        天木、岩晃寺師父蔡明正之證述不相吻合，證人李淑惠
        復未提供其他證據以佐證其證言屬實，則其證言是否真
        實而可採，即非無疑。況證人戊○○已於原審結證稱：
        認識被告，因為伊是向他購買東西的，不認識老闆、老
        闆娘。伊購買時是否都是被告一人看店，老闆、老闆娘
        都不在，兩次都是這樣。伊向被告購買東西之前，就認
        識被告，因為被告是伊之前鄰居，認識約兩年多，被告
        曾經來向伊買過麵，被告向伊說他有在販賣這些東西，
        叫伊過去看看，伊去看了感覺不錯，才向伊購買等語，
        已如前述，而告訴人乙○○、證人沈明呻均證稱92年1
        月17日係被告一人在看店，故證人李淑惠上開證述，與
        事實不符，不足採為被告有利之證據。
      (二)證人王世章於原審結證稱：「（在場被告你認識？）他
        是我之前員工鄭金柱之妻」、「（92年2月5日你公司有
        無開工？）92年何時開工，我忘記了，我是看哪一天是
        好日子開工的，92年是哪一天開工我忘記了」、「（提
        示宇記公司休假一纜表，這是否你們公司之資料？）是
        的，假如這是我們公司之行事曆，就可以確定公司是在
        2月5日開工，但是開工當天有很多人到場，我已經不記
        得確實哪些人來」、「（92年新春開工，被告有去你還
        記得嗎？）我忘記了」、「（你開工時員工是否都要參
        加？）不一定，沒有強迫員工到場」等語，顯見證人王
        世章僅能證明其開設之公司於92年2月5日舉行開工，並
        無法如被告所辯可證明其當日有前往參加開工典禮（參
        見原審一卷第204頁）。另證人鄭金柱於原審結證稱：
        「（92年2月5日被告有無去參加宇記公司的開工？）這
        我已經忘記了」、「（當天你有無去參加開工？）有」
        、「（當天你有無開車載著你全家去參加開工？）我記
        得我是帶我小女兒去」、「（開工時，有可能帶著全家
        大小4、5個人一起去？）這我忘記了，我們結婚之後就
        沒有住在一起了，所以很少在一起了」、「（開工後，
        你又去哪裡？）沒有印象」、「（你剛剛所說的沒有印
        象，你是指忘記了，還是沒有這回事？）我是指忘記了
        」、「（你開工當天還有無去寺廟？）忘記了」、「（
        你有無跟被告就是你前妻甲○○去苗栗仙山過？）印象
        中有去過，但是日期我不確定」、「（你有無與甲○○
        去過宜蘭拜拜？）有的」、「（時間？）不記得」、「
        （有無印象開完工之後，帶著全家出去？）沒有」、「
        自86年到95年在公司任職期間，每年都去參加開工，參
        加者每人均可領2百元紅包」、「（何時與甲○○結婚
        ？）91年結婚，93年離開。小女兒是91年生的」、「（
        你說你跟甲○○結婚後，就沒有居住在一起？）確定」
        、「（你跟太太是否平常各走各的？）對的」等語（參
        見原審卷一第216-222頁），可知證人鄭金柱僅記得92
        年2 月5日與其共同前去參加公司開工者僅小女兒，其
        他人已不復記憶，是證人鄭金柱之證詞並無法資為被告
        有利之認定。況且再參諸鄭金柱另證述，91年與被告結
        婚後，就分居並各自過活等語，顯見被告有無可能於92
        年再與鄭金柱共同去公司參加開工，亦有令人存疑之處
        。
      (三)本案雖另有證人楊宜佳於96年1月5日在原審證稱：「（
        92年2月5日你有無與被告去宇記公司參加開工否？）有
        的」、「（離開後你與被告去哪裡？）包飯回家吃」、
        「（回家吃以後，又有到哪裡？）回家吃完飯後，被告
        就跟我妹妹及鄭金柱先生去苗栗仙山」、「（被告是在
        何時回來？）隔天半夜，因為他們又去了宜蘭，我雖然
        沒有跟他們去，但是我之前就聽他們說要去宜蘭，而且
        他們因有打電話回來，也有帶東西回來」等語，惟證人
        楊宜佳與被告份屬至親，其證詞可信度本較為低，且觀
        諸楊宜佳另證述：「（你記得你母親在92年2月4日、6
        日有無上班？）2月4日我不知道，2月6日他們去宜蘭，
        到了2月6日深夜才回來。2月7日我媽媽有無去上班我已
        經不太清楚了」等語（參見原審卷第206頁），由證人
        僅選擇性記憶92年2月5日及2月6日被告有無上班，其他
        則無印象，足見證人楊宜佳上述證詞，是否本於其記憶
        而為陳述，已不無可疑。再者由證人楊宜佳證述：當天
        去開工領到1百元紅包等語，與證人鄭金柱上開證述：
        自86年到95年在公司任職期間，每年都去參加開工，參
        加者每人均可領2百元紅包等語，亦不相符，而證人鄭
        金柱已參加過10次開工典禮，對於紅包內金錢數額，記
        憶當甚為深刻，且原審於96年1月5日開庭時，證人均予
        隔離，證人鄭金柱自無法探知楊宜佳證詞內容，而故意
        為不同之證述，是證人鄭金柱此部分證詞應無不實。而
        證人楊宜佳對領得紅包數額所述有誤，益證其證詞有可
        議之處。
（十）被告另辯稱係因檢舉告訴人逃漏稅而遭誣指云云。惟本案
      除告訴人乙○○及其妻沈明呻之指證外，尚有顧客戊○○
      等5人亦一致指證係以附表所示價額向被告購買附表所示
      之商品，並有戊○○、丁○○及庚○○刷卡購物時之簽帳
      單、實際交易商品確認書、「天玥文物坊」之總分類帳、
      營業額日報表、底價表等在卷可憑。而被告所辯不在場證
      明，商品非由其販售云云，經查與被告先前陳述已有矛盾
      之處，且被告聲請傳喚之證人均無法引為其有利之認定，
      顯見被告辯稱遭誣陷云云，俱屬飾卸之詞，不足採信，本
      案事證明確，被告犯行洵堪認定。
三、按行為後法律有變更者，適用行為時之法律。但行為後之法
    律有利於行為人者，適用最有利於行為人之法律，現行刑法
    第2條第1項定有明文。此為刑法第2條第1項揭示之法律變更
    從舊從輕原則，規範目的在於避免惡化行為人法律地位，致
    其受行為時無法預見之刑罰處罰，故該條文「法律」之解釋
    限於「刑罰法律」（司法院大法官釋字第103號解釋、最高
    法院51年台非字第76號判例參照），循此意旨，則該條文之
    「變更」當限於「影響整體刑罰權規範內容利或不利」之變
    更，始合其規範目的。被告行為後，刑法已於94年2月2日修
    正公布，並於95年7月1日施行，又參酌最高法院第8次刑事
    庭會議決議，現行刑法第2條第1項之規定，係規範行為後法
    律變更所生新舊法律比較適用之準據法，於新刑法施行後，
    應適用新刑法第2條第1項之規定，本於統一性及整體性原則
    ，綜其全部罪刑之結果，為「從舊從輕」之比較。本案關於
    新舊法比較及法律之適用，分述如下：
    (一)查被告行為後刑法施行法於95年6月14日修正公布增訂第1
      條之1，並自同年7月1日起施行。該條規定：刑法分則編
      所定罰金之貨幣單位為新台幣。且94年1月7日刑法修正時
      ，刑法分則編未修正之條文定有罰金者，自94年1月7日刑
      法修正施行後，就其所定數額提高30倍；及又刑法第33條
      第5款關於「罰金：1元以上」之規定，修正公布為「罰金
      ：新臺幣1千元以上，以百元計算之」，刑罰法定本刑中
      列有罰金刑者，其法定最低度罰金刑因之提高，涉及科刑
      規範變更，自有新舊法比較必要（見臺灣高等法院暨所屬
      法院95年法律座談會刑事類提案第一號結論）。經比較上
      述修正前、後之規定，以修正前即行為時之法律較有利於
      被告。
    (二)刑法第41條亦經修正，修正前第41條第1項前段規定：「
      犯最重本刑為5年以下有期徒刑以下之刑之罪，而受6個月
      以下有期徒刑或拘役之宣告，因身體、教育、職業、家庭
      之關係或其他正當事由，執行顯有困難者，得以1元以上3
      元以下折算1日，易科罰金。」，又其行為時之易科罰金
      折算標準，依修正前罰金罰鍰提高標準條例第二條前段（
      現已刪除）規定，就其原定數額提高為1百倍折算1日，則
      被告行為時之易科罰金折算標準，應以銀元3百元折算1日
      ，經折算為新臺幣後，應以新臺幣9百元折算1日。而修正
      後刑法第41條第1項前段則規定：「犯最重本刑為5年以下
      有期徒刑以下之刑之罪，而受6個月以下有期徒刑或拘役
      之宣告者，得以新臺幣1千元、2千元或3千元折算1日，易
      科罰金。」，比較修正前、後之易科罰金折算標準，以95
      年7月1日施行前之規定，為較有利於被告，則應依刑法第
      2條第1項前段，適用修正前刑法第41條第1項前段規定，
      定其折算標準。
    (三)又刑法第55條牽連犯、第56條連續犯之規定，業於94年2
      月2日修正公布刪除，並於95年7月1日施行，本案被告之
      犯行，因行為後刑法業已刪除牽連犯、連續犯之規定，則
      按新法應論以數罪併罰予以處罰，比較新、舊法結果，依
      刑法第2條第1項前段規定，仍應適用較有利於被告之行為
      時法律即修正前之刑法論以牽連犯、連續犯。
四、按刑法第339條第1項詐欺罪之成立，以意圖為自己或第三人
    不法所有，以詐術使人將本人或第三人之物交付為要件。故
    加害者如有不法取得財物之意思，實施詐欺行為，被害者因
    此行為陷於錯誤而為財產上之處分，受其損害，即應構成該
    罪（最高法院80年度台非字第301號判決可資參照）。被告
    明知乙○○就「天玥文物坊」內之商品已有標定售價，且明
    知身為受僱人，依照交易習慣，有義務依照老闆乙○○已定
    之價格販售商品，並無其他法律上原因可自由另定售價，竟
    仍違反店員應遵循之義務，擅自抬高商品價格，則被告顯有
    施用詐術甚明，且顧客亦因此誤信抬高後之價格乃為「天玥
    文物坊」原先之定價，而以付現或刷卡方式交付錢財，核被
    告所為應論以刑法第339條第1項詐欺取財罪。被告侵占「天
    玥文物坊」內等值之其他商品，及將所持有原應繳交予老闆
    之買賣所得現金3千1百元（即附表編號三，按編號三商品如
    未打折，被告原本即可以3萬1千1百元賣予顧客，而被告實
    際收取之5萬7千元中，已將2萬8千元交予老闆，差額3千1百
    元，尚非提高售價詐騙得來，而係被告應交予老闆而未交予
    ），及現金1千7百元（即附表編號五部分，按編號五商品如
    未打折，被告原本即可以1萬6千2百元賣予顧客，而被告實
    際收取之2萬7千4百元中，已將1萬4千5百元交予老闆，差額
    1千7百元，尚非提高售價詐騙得來，而係被告應交予老闆而
    未交予），亦歸為己有，所為係犯刑法第336條第2項業務侵
    占罪。被告於「總分類帳簿」上為不實之登載，係犯刑法第
    215條之罪。被告先後多次詐欺取財、業務侵占及於業務上
    文書登載不實之犯行，時間緊接，方法相同，分別觸犯構成
    要件相同之罪名，顯係基於概括犯意反覆而為，均應依連續
    犯規定論以一罪，並均依法加重其刑。又被告於業務上文書
    登載不實，及擅自將店內商品易為己有，其目的均在掩飾其
    詐欺犯行，所犯3罪間有方法目的之牽連關係，應依修正前
    刑法第55條牽連犯規定，從一重論以業務侵占罪。
五、原審審理結果，認被告罪證明確，因予適用刑事訴訟法第29
    9條第1項前段、刑法第2條第1項、修正前第56條、第215條
    、第336條第2項前段、第339條第1項、修正前第55條、修正
    前第41條第1項前段，中華民國96年罪犯減刑條例第2條第1
    項第3款、第7條、第9條，修正前罰金罰鍰提高標準條例第2
    條，刑法施行法第1之1條，並爰審酌被告雖無前科，惟被告
    正值盛年，不思以正途取財，竟為貪圖非份之財，不斷欺矇
    雇主及顧客，致使顧客受詐騙金額共高達10萬4千5百元，雇
    主亦受有多項財物上損失，被告迄未為任何賠償，犯後又飾
    詞否認犯行，未見悔意等一切情狀，量處有期徒刑一年，減
    為有期徒刑六月，並諭知易科罰金之折算標準。本院經核，
    原審認事用法俱無不合，量刑亦稱妥適，被告上訴否認犯行
    ，為無理由，應駁回其上訴。
據上論斷，依刑事訴訟法第368條，判決如主文。
本案經檢察官林炎昇到庭執行職務。
中　　華　　民　　國　　96　　年　　12　　月　　25　　日
                  刑事第一庭    審判長法　官  黃崑宗
                                      法　官  夏金郎
                                      法　官  王明宏
以上正本證明與原本無異。
不得上訴。
　　　　　　　　　　　　　　　　　　　書記官  黃全忠
中　　華　　民　　國　　96　　年　　12　　月　　25　　日
附表：（金額單位：新台幣元）
┌─┬─┬─┬────────┬───┬───┬───────┬─────────┬──────────────────┐
│編│時│顧│交付顧客商品名稱│商品  │哄抬後│哄抬後顧客買受│詐欺顧客金額      │侵占商品（即在總分類帳冊上登載另出售│
│號│間│客│                │原價  │售價  │價格及付款方式│                  │或贈送顧客之商品）或價款            │
├─┼─┼─┼────────┼───┼───┼───────┼─────────┼──────────────────┤
│一│92│邱│觀音手珠×1     │6800  │8800  │全部商品打折後│1550              │10m/m花珠×1（虛偽登載為出售）      │
│  │1.│麗├────────┼───┼───┤8950（以其夫蘇│（8950-[6800+600] │7m/m花珠×4（虛偽登載為出售）       │
│  │17│美│紫砂爐×1       │600   │      │欽源信用卡刷卡│）                │9m/m扁血珠戒指×1 （虛偽登載為出售）│
│  │  │  ├────────┼───┼───┤），其中藏草×│                  │小金剛杵×2   虛偽登載為出售        │
│  │  │  │藏草×1（贈品） │250   │      │1係贈品       │                  │檀香油×1     虛偽登載為出售        │
├─┼─┼─┼────────┼───┼───┼───────┼─────────┼──────────────────┤
│二│92│邱│中雙龍項鍊×1   │7800  │9800  │全部商品12600 │2800              │轉運戒×1（虛偽登載為出售）         │
│  │1.│麗├────────┼───┼───┤（刷卡）      │（12600-[7800+1000│19m/m血珠中結項×1（虛偽登載為出售）│
│  │21│美│8m/m佛手珠×1   │1000  │1800  │              │+1000]）          │                                    │
│  │  │  ├────────┼───┼───┤              │                  │                                    │
│  │  │  │15m/m八卦戒指×1│1000  │      │              │                  │                                    │
├─┼─┼─┼────────┼───┼───┼───────┼─────────┼──────────────────┤
│三│92│杜│35m/m項珠×1    │30000 │75000 │全部商品打折後│25900             │3100                                │
│  │2.│昌├────────┼───┼───┤57000（現金） │（57000－[30000+  │（[30000+500+600]-28000）           │
│  │5 │達│煙供粉×1       │500   │      │，但向乙○○謊│500+600]）        │                                    │
│  │  │  ├────────┼───┼───┤稱顧客買受價格│                  │                                    │
│  │  │  │紫砂爐×1       │600   │      │為28000，另290│                  │                                    │
│  │  │  │                │      │      │00歸為己有    │                  │                                    │
├─┼─┼─┼────────┼───┼───┼───────┼─────────┼──────────────────┤
│四│92│杜│觀音血珠手珠×1 │7800  │15000 │全部商品打折後│7050              │血珠觀音手珠×1 （虛偽登載為出售）  │
│  │2.│翊├────────┼───┼───┤16000（刷卡） │（16000-[7800+600+│9m/m 扁戒指×1（虛偽登載為出售）    │
│  │5 │菱│紫砂爐×1       │600   │      │              │250+300]）        │                                    │
│  │  │  ├────────┼───┼───┤              │                  │                                    │
│  │  │  │藏草×1         │250   │      │              │                  │                                    │
│  │  │  ├────────┼───┼───┤              │                  │                                    │
│  │  │  │噴火槍×1       │300   │      │              │                  │                                    │
├─┼─┼─┼────────┼───┼───┼───────┼─────────┼──────────────────┤
│五│92│廖│觀音血珠手珠×2 │15600 │30000 │全部商品打折後│11200             │1700                                │
│  │2.│怡├────────┼───┼───┤27400（現金） │（27400－[15600+  │（[15600+600]-14500）               │
│  │6 │如│紫砂爐×1       │600   │      │，其中藏草×2 │600+500]）        │                                    │
│  │  │  ├────────┼───┼───┤係贈品，但向李│                  │                                    │
│  │  │  │藏草×2（贈品） │500   │      │建輝謊稱顧客買│                  │                                    │
│  │  │  │                │      │      │受價格為14500 │                  │                                    │
│  │  │  │                │      │      │，另12900則歸 │                  │                                    │
│  │  │  │                │      │      │為己有        │                  │                                    │
├─┼─┼─┼────────┼───┼───┼───────┼─────────┼──────────────────┤
│六│92│鄭│40m/m項珠×1    │68000 │130000│全部商品打折後│56000             │38m/m項珠×1 （虛偽登載為出售）     │
│  │2.│俊├────────┼───┼───┤136000（刷卡）│（136000-[68000+12│觀音血珠手珠×1（虛偽登載為出售）   │
│  │13│南│大鼓型血珠手珠  │12000 │18000 │，其中噴火槍  │000]）            │噴火槍×1（虛偽登載為出售）         │
│  │  │  │×1             │      │      │×1係贈品     │                  │9m/m 扁血珠戒指×1（虛偽登載為出售）│
│  │  │  ├────────┼───┼───┤              │                  │15m/m 八卦戒指×1（虛偽登載為出售） │
│  │  │  │噴火槍×1(贈品) │      │      │              │                  │半面戒×2（虛偽登載為出售）         │
│  │  │  │                │      │      │              │                  │15m/m血珠戒指×4（虛偽登載為出售）  │
│  │  │  │                │      │      │              │                  │8m/m血珠×15（虛偽登載為出售）      │
│  │  │  │                │      │      │              │                  │紫砂爐×1（虛偽登載為贈送）         │
│  │  │  │                │      │      │              │                  │藏草×2（虛偽登載為贈送）           │
└─┴─┴─┴────────┴───┴───┴───────┴─────────┴──────────────────┘
附錄本判決論罪科刑法條：
中華民國刑法第215條：（業務上文書登載不實罪）
從事業務之人，明知為不實之事項，而登載於其業務上作成之文
書，足以生損害於公眾或他人者，處3年以下有期徒刑、拘役或5
百元以下罰金。
中華民國刑法第336條第2項：（業務侵占罪）
對於公務上或因公益所持有之物，犯前條第1項之罪者，處1年以
上7年以下有期徒刑，得併科5千元以下罰金。
對於業務上所持有之物，犯前條第1項之罪者，處6月以上5年以
下有期徒刑，得併科3千元以下罰金。
中華民國刑法第339條第1項：（普通詐欺罪）
意圖為自己或第三人不法之所有，以詐術使人將本人或第三人之
物交付者，處5年以下有期徒刑、拘役或科或併科1千元以下罰金
。
